【裁判字號】    94,訴,1153
【裁判日期】    950512
【裁判案由】    侵權行為損害賠償
【裁判全文】
臺灣臺南地方法院民事判決              94年度訴字第1153號
原      告  甲○○
被      告  乙○○
                      現於臺灣臺南看守所羈押中
上列當事人間請求損害賠償事件，經本院於民國95年4月28日言
詞辯論終結，判決如下：
    主  文
被告應給付原告新台幣壹拾伍萬零陸佰元，及自民國九十四年七
月十三日起至清償日止，按年息百分之五計算之利息。
原告其餘之訴駁回。
訴訟費用由被告負擔百分之二；餘由原告負擔。
本判決原告勝訴部分，得假執行。
原告其餘假執行之聲請駁回。
    事實及理由
一、原告起訴主張：被告殺害原告之妹許惠雪，原告因此支出喪
    葬費新台幣（下同）248,800元，後經向台灣台南地方法院
    檢察署聲請犯罪被害人補償金，經該署犯罪被害人補償審議
    委員會審議決定補償98,200元，餘150,600元則未補償，而
    原告因胞妹遭砍殺多刀身亡，身心健康難以完全平復，爰依
    民法第184條、192條及194條請求被告給付喪葬費用150,600
    元，精神上慰撫金5,000,000元，及自起訴狀繕本送達之翌
    日起至清償日止，按年息百分之五計算之利息。
二、被告則以：伊確有殺害原告之妹許惠雪，對於原告主張之喪
    葬費150,600元，伊也願意賠償，但伊現在人在押，無力賠
    償，至於原告精神慰撫金之請求則過高等語，資為抗辯。
三、原告主張：被告殺害其胞妹許惠雪，並經本院刑事庭判處無
    期徒刑等情事，為被告所自認，並有本院94年度重訴字第8
    號刑事判決附卷可參，堪信為真實。
四、按因故意或過失，不法侵害他人之權利者，負損害賠償責任
    ；不法侵害他人致死者，對於支出醫療及增加生活上需要之
    費用或殯葬費之人，亦應負損害賠償責任；不法侵害他人致
    死者，被害人之父、母、子、女及配偶，雖非財產上之損害
    ，亦得請求賠償相當之金額，民法第184條第1項前段、第
    192條第1項、第194條分別定有明文。查被告殺害原告之胞
    妹許惠雪致死，自屬前述之侵權行為。從而原告本於侵權行
    為之法則，請求被告賠償原告損害及其法定遲延利息，自屬
    有據。茲就原告請求之損害賠償金額是否可採，分項審酌如
    下：
（一）喪葬費用：
      原告為被害人許惠雪支出喪葬費248,800元，惟其中
      98,200元已經台灣台南地方法院檢察署依犯罪被害人保護
      法予以補償，餘150,600元則遭駁回等情，業據提出台灣
      台南地方法院檢察署犯罪被害人補償審議委員會94年度補
      審字第11號決定書一份為證，復據本院調閱台灣台南地方
      法院檢察署94年度補審字第11號卷宗查核屬實，並為被告
      所不爭執，被告並同意賠償原告該經駁回之150,600元部
      分（參95年4月28日言詞辯論筆錄）。原告此部分請求，
      自屬有據。
（二）精神慰撫金：
      按不法侵害他人致死者，僅被害人之父、母、子、女及配
      偶，得請求非財產上之損害賠償，已如前述，原告為被害
      人許惠雪之兄，其請求被告賠償非財產上之損害賠償即慰
      撫金，於法不合。
五、按遲延之債務，以支付金錢為標的者，債權人得請求依法定
    利率計算之遲延利息，民法第233條第1項前段定有明文；又
    按給付無確定期限者，債務人於債權人起訴，或依督促程序
    送達支付命令者，與催告有同一之效力，民法第229條第2項
    亦定有明文，是以起訴狀繕本之送達代替催告者，債務人雖
    於受催告之日起即負遲延責任，惟法定遲延利息之給付期間
    ，既係以「日」（即自起算日至清償日）定期間，參諸民法
    第一百二十條第二項規定，其始日（即催告日）自不算入，
    是債務人所負遲延利息給付義務之起算日，自應自起訴狀繕
    本送達之翌日起算至明。本件原告請求自起訴狀繕本送達之
    翌日，即為94年7月12日起，依法定利率計算之遲延利息，
    自為法之所許。
六、從而，原告依侵權行為損害賠償請求權，請求被告給付原告
    150,600元，及自起訴狀送達之翌日即94年7月13日起至清償
    日止，按週年利率百分之5計算之利息，為有理由，應予准
    許，逾此範圍之請求，為無理由，應予駁回。
七、假執行之宣告：原告固陳明願供擔保，聲請本院宣告假執行
    ，惟本件所命被告給付之金額未逾50萬元，依民事訴訟法第
    389條第1項第5款規定，爰依職權宣告假執行，原告其餘假
    執行之請求，因訴之駁回而失所附麗，不予准許。
八、因本案事證已臻明確，兩造其餘主張陳述及所提之證據，均
    毋庸再予審酌，附此敘明。
九、本件原告之訴為一部有理由，一部無理由，依民事訴訟法第
    79條、第389條第1項第5款，判決如主文。
中    華    民    國    95    年    5    月    12    日
                  民事第二庭    法  官  李杭倫
以上正本係照原本作成。
如對本判決上訴，須於判決送達後20日內向本院提出上訴狀。
中    華    民    國    95    年    5    月    15    日
                                書記官  林賢慧


司法院資訊處製作；財團法人民間司法改革基金會備份。
